臺灣高等法院刑事判決
109年度上易字第2091號
上  訴  人  臺灣桃園地方檢察署檢察官 
被      告  楊正國



            呂嘉哲


            鄧志勲


上 二 被告
選任辯護人  田俊賢律師
            江宗恆律師
上列上訴人因被告等竊盜案件，不服臺灣桃園地方法院109年度
易字第109號，中華民國109年8月21日第一審判決（起訴案號：
臺灣桃園地方檢察署108年度偵字第15335號），提起上訴，本院
判決如下：
    主  文
上訴駁回。
    事  實
一、楊正國為址設桃園市○○區○○○路00號○○公司（全名○○科技股
    份有限公司）員工，為堆高機駕駛，負責清運廢棄物，詎楊
    正國竟意圖為自己不法之所有，基於竊盜之犯意，先於民國
    108年5月1日上午11時20分許，駕駛堆高機將○○公司所有、
    放置在倉庫內之矽原料3包搬運至廢棄區廠房內藏放，嗣○○
    公司與處理廢紙箱回收之廠商即○○公司(全名○○環保工程有
    限公司)聯繫前來載運廢紙箱，○○公司遂指派不知情之貨車
    司機呂嘉哲、助手鄧志勲(以上2人被訴竊盜部分，詳後述)
    至○○公司載運廢紙箱。呂嘉哲乃於108年5月6日上午9時57分
    許，駕駛車牌號碼000-0000號自用大貨車搭載助手鄧志勲一
    同進入○○公司廢棄區廠房載運廢紙箱，楊正國利用呂嘉哲、
    鄧志勲清運廢紙箱之際，請鄧志勲打開該車後車斗門，並駕
    駛堆高機將上開藏放之矽原料3包搬運至車斗內，將上開矽
    原料夾藏於廢紙箱內而竊取之。嗣○○公司職員許日穎發覺有
    異報警處理，經警據報前往上址當場在上開大貨車車斗查獲
    矽原料3包（總重1,809.8公斤），始悉上情。
二、案經○○公司訴由桃園市政府警察局大園分局移送臺灣桃園地
    方檢察署檢察官偵查起訴。
    理  由
甲、有罪部分：
壹、證據能力部分：
一、刑事訴訟法第159條之5規定之傳聞例外，乃基於當事人進行
    主義中之處分主義，藉由當事人等「同意」之此一處分訴訟
    行為與法院之介入審查其適當性要件，將原不得為證據之傳
    聞證據，賦予其證據能力。本乎程序之明確性，其第1項「
    經當事人於審判程序同意作為證據」者，當係指當事人意思
    表示無瑕疵可指之明示同意而言，以別於第2項之當事人等
    「知而不為異議」之默示擬制同意。當事人已明示同意作為
    證據之傳聞證據，並經法院審查其具備適當性之要件者，若
    已就該證據實施調查程序，即無許當事人再行撤回同意之理
    ，以維訴訟程序安定性、確實性之要求。此一同意之效力，
    既因當事人之積極行使處分權，並經法院認為適當且無許其
    撤回之情形，即告確定，其於再開辯論不論矣，即令上訴至
    第二審或判決經上級審法院撤銷發回更審，仍不失其效力(
    最高法院99年度台上字第3425號、101年度台上字第6378號
    判決意旨)。本判決所引用供述證據之證據能力，被告楊正
    國於原審均同意作為證據，在本院仍受拘束，審酌各項證據
    作成時之情況，並無違法取證及證明力明顯過低之瑕疵，認
    為以之作為證據應屬適當，依刑事訴訟法第159條之5第1項
    規定，均有證據能力。
二、至於本判決所引用之非供述證據部分，與本案均有關連性，
    亦無證據證明係實施刑事訴訟程序之公務員以不法方式所取
    得，依刑事訴訟法第158 條之4 反面解釋，亦具證據能力。
貳、實體部分
一、上揭事實，業據被告楊正國於原審及本院審理中均坦承不諱
    (見原審109年度易字第109號卷，下稱原審卷，第153、227 
    頁，本院卷第107、198至199頁)，核與證人即告訴代理人許
    日穎於警詢、偵查中證述情節大致相符(見偵字第15335號卷
    第32至34、83頁反面至84頁反面)，並有贓物領據保管單(許
    日穎受○○公司委託具名領回矽原料3包)、桃園市政府警察局
    大園分局扣押筆錄、扣押物品目錄表、刑案現場照片、車輛
    詳細資料報表、監視錄影畫面翻拍照片在卷可稽（見偵字第
    15335號第38、38-1、39至50、89至110頁)，足徵被告楊正
    國上開任意性自白與事實相符，堪予採憑。從而，本件事證
    明確，被告楊正國犯行洵堪認定，應依法論科。
二、適用法律說明及上訴評價：
(一)按行為後法律有變更者，適用行為時之法律；但行為後之法
    律有利於行為人者，適用最有利於行為人之法律，刑法第2
    條第1項定有明文。查本件被告楊正國行為後，刑法第320條
    第1項規定業於108年5月29日修正公布，並自同年月31日生
    效施行。修正前刑法第320條第1項規定「意圖為自己或第三
    人不法之所有，而竊取他人之動產者，為竊盜罪，處5年以
    下有期徒刑、拘役或500元以下罰金。」，另依刑法施行法
    第1條之1第1項、第2項前段規定，罰金刑數額上限為新臺幣
    1萬5千元；修正後刑法第320條第1項則規定「意圖為自己或
    第三人不法之所有，而竊取他人之動產者，為竊盜罪，處5
    年以下有期徒刑、拘役或50萬元以下罰金。」是上開條文修
    正後，將科處罰金上限提高至50萬元，比較新舊法之結果，
    行為時之舊法對被告楊正國較為有利，依刑法第2條第1項前
    段規定，應適用修正前之規定予以論罪科刑。
(二)核被告楊正國所為，係犯修正前刑法第320條第1項之竊盜罪
    。公訴意旨固認被告楊正國係與呂嘉哲、鄧志勲結夥三人以
    上犯竊盜罪，所犯為刑法第321條第1項第4款之加重竊盜罪
    云云，惟呂嘉哲、鄧志勲對於被告楊正國竊取○○公司矽原料
    ，並利用載運廢紙箱之機會，以堆高機將藏有矽原料之紙箱
    ，推上呂嘉哲所駕駛之大貨車車斗內之竊盜犯行，並不知情
    (詳後述)，是被告楊正國之本件犯行與刑法第321條第1項第
    4款加重竊盜罪之加重條件不侔，惟因基本社會事實同一，
    且經法院告知可能涉犯刑法第320條第1項竊盜罪，爰依法變
    更起訴法條。檢察官上訴本院仍主張被告楊正國係犯結夥三
    人以上之竊盜罪嫌，惟本院認呂嘉哲、鄧志勲被訴犯加重竊
    盜罪之事證尚有未足(詳後述)，就被告楊正國所犯之罪名仍
    當維持普通竊盜犯罪，準此，檢察官此部分上訴意旨洵非可
    取。被告利用不知情之呂嘉哲、鄧志勲為上開竊盜行為，係
    間接正犯。
(三)原審認被告楊正國有其事實欄所載之普通竊盜罪，事證明確
    予以論處，並審酌被告楊正國因一時貪念，任意竊取其任職
    之○○公司財物，侵害他人財產安全之犯罪動機、目的及手段
    ，惟念其於警詢及偵訊雖否認犯罪，但於原審(本院審理時
    亦認罪)終能認罪之犯後態度，所盜之物已由告訴人領回，
    有贓物領據單及委託書附卷為憑(見偵字第15335號卷第38、
    38-1頁)，兼衡被告楊正國92年間犯侵占案經法院判刑之前
    科(素行)，有本院被告前案紀錄表在卷可查，被告楊正國高
    職肄業之教育程度，離婚、有子待撫養，目前在工地任調工
    之經濟狀況勉持(見偵字第15335號第7頁，原審卷第230頁，
    本院卷第115、202頁)、竊得財物之價值等一切情狀，量處
    有期徒刑4月，並諭知易科罰金之折算標準，並敘明犯罪所
    得已實際合法發還被害人者，不予宣告沒收或追徵，刑法第
    38條之1第5項定有明文。被告楊正國竊得之矽原料3包，已
    合法發還告訴人○○公司領回(由該公司委託許日穎 出名領回
    ，有委託書及贓物領據可查)，爰不予宣告沒收等旨。經核
    原判決認事用法俱無違誤，量刑亦稱妥適，不予宣告沒收犯
    罪所得亦合於法律規定。檢察官上訴猶執陳詞主張被告楊正
    國與呂嘉哲、鄧志勲本件所犯係結夥三人以上犯竊盜，應依
    刑法第321條第1項第4款之罪論處云云，顯不可採 ，已如上
    述，是檢察官此部分上訴無理由，應予駁回。
乙、無罪部分
一、公訴意旨略以：被告呂嘉哲、鄧志勳均在○○公司任職，分別
    擔任該公司之司機、助手，而○○公司為處理○○公司廢紙箱等
    廢棄物之回收廠商。而楊正國(有罪部分詳前述)係○○公司堆
    高機駕駛。詎被告呂嘉哲、鄧志勲與楊正國共同意圖為自己
    不法之所有，基於竊盜之犯意聯絡，先由楊正國於108年5月
    1日上午11時20分許，駕駛堆高機將○○公司所有、放置在倉
    庫內之矽原料搬運至廢棄區廠房內藏放，俟被告呂嘉哲於同
    月6日上午9時57分許，駕駛車牌號碼000-0000號大貨車搭載
    被告鄧志勲一同駛進○○公司廢棄區廠房載運廢紙箱時，先由
    被告呂嘉哲以其駕駛之上開大貨車之鐵夾夾取一部分廢紙箱
    至該車車斗內後，再由被告鄧志勲打開該車後門，另由楊正
    國駕駛堆高機將上開藏放矽原料3包搬運至車斗內，繼由被
    告呂嘉哲以大貨車鐵夾夾取剩餘之廢紙箱至車斗內，以將上
    開矽原料夾藏於廢紙箱內而竊取之。嗣○○公司職員發覺有異
    報警處理，經警據報前往上址當場在上開大貨車車斗查獲矽
    原料3包，因認被告呂嘉哲、鄧志勲涉犯修正前刑法第321條
    第1項第4款之結夥三人以上犯竊盜罪嫌云云。
二、按犯罪事實應依證據認定之，無證據不得認定犯罪事實；不
    能證明被告犯罪者，應諭知無罪之判決，刑事訴訟法第154
    條第2項、第301條第1項分別定有明文。又刑事訴訟法第161
    條第1項規定：檢察官就被告犯罪事實，應負舉證責任，並
    指出證明之方法。因此，檢察官對於起訴之犯罪事實，應負
    提出證據及說服之實質舉證責任。倘其所提出之證據，不足
    為被告有罪之積極證明，或其指出證明之方法，無從說服法
    院以形成被告有罪之心證，基於無罪推定之原則，自應為被
    告無罪判決之諭知(最高法院92年台上字第128號裁判先例要
    旨參照)。本件公訴意旨認被告呂嘉哲、鄧志勲涉犯前開罪
    嫌，無非係以其等及楊正國之供述、證人即告訴代理人許日
    穎之證述、桃園市政府警察局大園分局扣押筆錄、扣押物品
    目錄表、現場及扣案物品照片、贓物領據單、○○公司廠區監
    視錄影畫面翻拍照片為其主要論據。
三、訊據被告呂嘉哲、鄧志勲固坦承有於上開時、地至○○公司載
    運廢紙箱，惟堅詞否認有何竊盜之犯行，均辯稱：伊等不知
    道楊正國推上大貨車的是什麼東西，外表看不出來，不知道
    是矽原料等語。經查：
(一)被告呂嘉哲於108年5月6日上午9時57分許，駕駛車號000-00
    00號大貨車、搭載被告鄧志勲一同進入○○公司廢棄區廠房載
    運廢紙箱，被告鄧志勲打開該大貨車後車斗門後，楊正國以
    堆高機搬運3個紙箱至車斗內，之後為警在該大貨車車斗內
    查獲矽原料3包等情，業據被告呂嘉哲、鄧志勲供陳在卷(見
    原審卷第67、71、97至99頁)，並有贓物領據單、桃園市政
    府警察局大園分局扣押筆錄、扣押物品目錄表、刑案現場照
    片、車輛詳細資料報表、監視錄影畫面翻拍照片在卷可稽(
    見偵字第15335號卷第38、38-1、39至50、89至99頁)，此部
    分事實堪以認定。
(二)楊正國於原審審理時以證人身分具結作證稱：108年5月6日
    早上被告呂嘉哲、鄧志勳有到○○公司，是○○公司環安部門聯
    繫他們到○○公司；我跟被告鄧志勲說還有3板廢紙，請他開
    後車斗門，被告呂嘉哲不知道裡面是什麼，我用堆高機堆3
    個棧板上車斗前，沒有跟被告呂嘉哲講話，他們不知道裡面
    是甚麼東西；我打算被告呂嘉哲、鄧志勳離開○○公司後，我
    再打電話給○○公司的老闆，請他幫我把3板的廢紙另外找地
    方放等語(見原審卷第193至196、200頁)，依證人楊正國上
    開證述可知，其將裝有矽原料之紙箱以堆高機推上大貨車前
    ，並未與被告呂嘉哲交談，且係向被告鄧志勲表示還有3板
    廢紙，請他開後車斗門，可見被告呂嘉哲、鄧志勲辯稱其等
    就楊正國之竊盜犯行毫無所悉等語，尚非毫無依據。
(三)再觀諸本件遭查獲之矽原料，係裝在廢紙箱內，由楊正國以
    堆高機搬運至大貨車車斗內，有刑案現場照片、監視錄影畫
    面翻拍照片在卷可稽(見偵字第15335號卷第45、47、94至99
    頁)，且楊正國為免竊盜犯行遭人發覺，應不會將矽原料外
    露顯現，故自紙箱外觀觀之，自無從知悉廢紙箱內裝有矽原
    料，是依一般人通常之觀察力言，被告呂嘉哲、鄧志勲是否
    能自3包原料之外包裝情狀，知悉楊正國以推高機搬運至車
    斗之廢紙箱內藏有矽原料，已有可疑，檢察官亦未舉證證明
    楊正國於事前即與被告呂嘉哲、鄧志勲聯繫、謀劃本件竊盜
    犯行，自難僅因楊正國將夾藏矽原料之廢棄紙箱推上大貨車
    車斗後，被告呂嘉哲即以大貨車之鐵夾夾廢紙箱覆蓋其上、
    被告鄧志勲為楊正國打開大貨車後車斗門之行為，即逕行推
    認被告呂嘉哲、鄧志勲與楊正國三人，就本件竊盜犯行有犯
    意聯絡或行為分擔。又廢紙箱之重量與矽原料之重量明顯有
    別，固不待言，惟前開大貨車於駛入過磅區等待過磅時，即
    為警查獲等情，業經證人許日穎於偵查中證述：載運出廠時
    需要過磅，於是便會同警察，在過磅區將他們攔下等情明確
    (見偵字第15335號卷第84頁)，而被告呂嘉哲於本院審理時
    稱大貨車進到過磅區，我已經下車，尚未查看重量，即為警
    查獲等情(見本院卷第202頁)，應可採信。是被告呂嘉哲、
    鄧志勲亦無從自大貨車上放置3包矽原料，致所清運之廢棄
    物之重量鉅增乙節，查悉大貨車上廢紙箱之重量異常增加，
    因此提高警覺並進而查悉楊正國竊盜○○公司矽原料之行為。
    據此，檢察官上訴意旨指自本件矽原料之包裝與重量，明顯
    與廢紙不同，依被告呂嘉哲、鄧志勲清運廢棄物之經驗應可
    查悉云云，顯屬片面臆測之詞而難以憑取。 
(四)至於被告呂嘉哲固曾於警詢、偵查中供稱：我駕駛大貨車與
    鄧志勲至○○公司的廢料區倉庫載運廢紙，楊正國說因為廢棄
    區倉庫內堆置的廢料過多，拜託我們幫忙把廢棄石墨運出去
    云云(見偵字第15335號卷第13頁反面、70頁反面)，然其於
    原審準備程序時已改稱：楊正國當天沒有跟我說他用堆高機
    推上來的是什麼東西，他在派出所時跟我說如果警察問我他
    推上去的什麼，他叫我跟警察說是廢棄石墨等語(見原審卷
    第68至69頁)；另楊正國固於警詢、偵查中供稱：我將紙箱
    放置在大貨車上，我以為紙箱裡面裝的是廢石墨材等語(見
    偵字第15335號卷第8-2頁、68頁反面)，然楊正國於原審審
    理時已坦認竊盜○○公司矽原料之犯行，並證稱：在警局時，
    我有叫呂嘉哲跟警察說那些載運的矽原料是廢石墨，因為他
    不知道裡面是什麼等語(見原審卷第194 頁)，顯見被告呂嘉
    哲於警詢、偵查中之上開供述，不無附和楊正國說詞之可能
    ，從而尚難遽為不利被告呂嘉哲之認定。另檢察官引用楊正
    國於警詢、偵訊中所稱，認定楊正國與被告呂嘉哲、鄧志勲
    在將矽原料載離○○公司前，有與被告二人交談並告知載運物
    品之內容(上開筆錄記載物品為「石墨」)等語，惟楊正國本
    件所竊盜之物品為矽原料，並非廢棄石墨，誠難以此遽行推
    認楊正國在大貨車承載過程中已告知被告二人其以推高機推
    上來的物品為矽原料，且被告呂嘉哲根本否認在廢棄區倉庫
    有看到楊正國，亦未與楊正國有過交談，直至楊正國以推高
    機推東西到大貨車才發現楊正國其人，且係因鄧志勲告知：
    楊正國以推高機推上來的3個紙箱內之物品是廢紙方知悉其
    內之物品等情(見本院卷第72頁)，另被告鄧志勲亦稱楊正國
    告知有3板廢紙要推上來，其才會開大貨車車斗等情（見本
    院卷第113頁），而楊正國亦稱其告知鄧志勲有3板廢紙要推
    上去，鄧志勲才開大貨車的車斗等情(見本院卷第111頁)，
    綜合上開各情，尚難遽行推認楊正國於○○公司廢棄 區倉庫
    承運時，業經楊正國告知而知悉以推高機推上來的物品為矽
    原料，是檢察官上訴意旨引據楊正國之供述，推認楊正國與
    被告呂嘉哲、鄧志勲事前已有謀議、討論云云，核與其他卷
    證資料不侔而難認有據，洵非可採。
(五)檢察官固認楊正國為確保可安全將矽原料運出○○公司，應會
    聯合信任之人共同犯案，實難想像楊正國大費周章將矽原料
    運到廢棄廠區後，會交由根本不知悉其犯罪計畫之人載運，
    且被告呂嘉哲、鄧志勳均未詢問或確認楊正國以堆高機推上
    大貨車之物品內容為何，顯與常情不符云云。檢察官上訴意
    旨重申上旨，惟查：楊正國於原審及本院審理時已明確供稱
    被告呂嘉哲、鄧志勲均不知悉其竊盜犯行，本案為其一人單
    獨犯案，至於本件矽原料，將待被告呂嘉哲、鄧志勳離開○○
    公司後，再打電話給○○公司老闆，請他把3板的廢紙另外找
    地方放等語，業如前述，而本件矽原料3包尚未運出，即遭
    警查獲，並已發還○○公司，致所謂事後處理之事並無從發生
    ，卷內亦無任何資料可佐楊正國就所謂事後處置，已與呂宗
    原或被告二人已有謀議或洽定，是楊正國之上開陳述，僅屬
    其個人對處理贓物之構想而已，且證人呂宗原於本院審理時
    作證，根本否認有楊正國所述之上開情節，此有本院審理筆
    錄可查(見本院卷第181至193頁)，而檢察官並未舉證證明楊
    正國於事前即與被告呂嘉哲、鄧志勲共同謀劃本件竊盜犯行
    ，綜合全部案卷資料仍難排除如楊正國所述：被告呂嘉哲、
    鄧志勲均不知悉其犯罪計畫之可能；再者，一般人對於事物
    之警覺程度常因人而異，楊正國以堆高機推上大貨車之紙箱
    ，從外觀無從知悉內裝有矽原料，業如前述，而楊正國為○○
    公司員工，其於上班時間在○○公司廠區內，以堆高機將廢紙
    箱推上清運廢紙之大貨車車斗內，被告呂嘉哲、鄧志勲未加
    以確認廢紙箱內是否夾藏其他物品，亦未悖於常情，尚難遽
    認被告呂嘉哲、鄧志勲與楊正國就竊盜犯行有犯意聯絡或行
    為分擔，自不得以竊盜罪責相繩。
四、綜上所述，檢察官所舉證據及法院依據卷內資料調查證據之
    結果，並證人呂宗原於本院審理中證述之情詞，綜核以觀，
    尚不足以證明被告呂嘉哲、鄧志勲確有前述公訴意旨所指與
    楊正國有結夥三人以上之共犯竊盜罪之犯行。此外，復查無
    適合且有充足證明力之證據，足資證明被告呂嘉哲、鄧志勲
    有與楊正國有實施本案竊盜犯罪之犯意聯絡，其等被訴之加
    重竊盜犯罪，應屬不能證明，原審為被告呂嘉哲、鄧志勲無
    罪判決，並無不當。檢察官上訴意旨及本院審理中經交互詰
    問證人呂宗原之結果，在客觀上仍未能達到通常一般人均不
    致有所懷疑，而得確信被告二人被訴之罪為真實之程度，是
    檢察官上訴意旨，指摘原審為無罪判決不當，核無理由，應
    予駁回。
據上論斷，應依刑事訴訟法第368條，判決如主文。
本案經檢察官葉益發偵查起訴，檢察官古御詩提起上訴，檢察官
孟玉梅到庭執行職務。
中　　華　　民　　國　　110 　年　　1 　　月　　26　　日
                  刑事第二十一庭審判長法　官  許宗和
                                      法　官  黃玉婷
                                      法　官  黃惠敏
以上正本證明與原本無異。
不得上訴。
                                      書記官  吳錫欽
中　　華　　民　　國　　110 　年　　1 　　月　　26　　日